【裁判字號】    97,交上訴,1729
【裁判日期】    970820
【裁判案由】    肇事逃逸罪
【裁判全文】
臺灣高等法院臺中分院刑事判決      97年度交上訴字第1729號
上  訴  人  臺灣臺中地方法院檢察署檢察官
被      告  丙○○
                      之2
選任辯護人  宋永祥律師
            蔡得謙律師
上列上訴人因被告肇事逃逸罪案件，不服臺灣臺中地方法院九十
七年度交訴字第一二○號，中華民國九十七年六月四日第一審判
決（起訴案號：臺灣臺中地方法院檢察署九十七年度偵字第二三
七五號），提起上訴，本院判決如下：
    主  文
上訴駁回。
    事實及理由
一、本案經本院審理結果，認第一審判決認事用法及量刑均無不
    當，應予維持，並引用第一審判決書記載之事實、證據及理
    由（如附件）。
二、本案公訴人係以：本案被告丙○○（以下簡稱為被告）駕車
    肇事致人於傷後，雖經證人陳首名追回，竟又乘被害人不備
    之際，再次駕車逃離現場，惡性不輕，且被告被警查緝到案
    之後，於警、偵訊仍矢口否認所犯，更欲強調本身之職業與
    社經地位，影射被害人可能因覬覦其錢財而欲以假車禍對其
    不利，欲藉此脫免其罪責，後至公訴人起訴並具體求刑，知
    悉法網難逃，為求輕判，才於原審坦承犯行，足證被告犯後
    並無悔意，態度不佳，被告身為知名建設公司之總經理，依
    其社經地位，其言行更應符合社會規範及要求，原審判處被
    告有期徒刑六月，並得緩刑，且僅向公庫支付新台幣（下同
    ）二萬元，對被告而言，顯不足以收儆惕及預防再犯之效，
    刑法第一百八十五條之四公共危險罪之立法目的，在促使駕
    駛人於肇事後能對被害人即時救護，以減少死傷，對照被告
    肇事後二次逃離現場之態度，足見被告無視被害人生命、身
    體安全及藐視法律之態度，原判決對被告之量刑與宣告緩刑
    ，有悖於刑法第一百八十五條之四之立法目的，不符社會公
    平正義之觀感，且難收犯罪預防之效，實有不當等情詞，提
    起上訴，請求本院將原判決予以撤銷改判。
三、惟查：
（一）本案被告於警、偵訊中，並未見其有影射被害人可能因覬
      覦其錢財而欲以製造假車禍對其不利之供述。其於偵查中
      所提出之民國（下同）九十七年二月一日期之刑事陳報狀
      ，固有陳稱：「被告因曾聽聞有假車禍詐財之騙案，故於
      未發現車禍及異狀，亦未見有警方出面處理，認為無狀況
      即開車返家」等語；但觀其文義，被告僅係藉此用以辯解
      其在駕車返回案發現場之後，因未見有人、車倒地之情形
      ，而媒體又有製造假車禍索取財財之報導，故乃駕車離去
      之理由。上開刑事陳報狀又已附上被告與被害人甲○○成
      立和解之和解書，當時被告已與被害人甲○○和解，被害
      人甲○○並非藉此車禍向被告詐財，被告知之甚明，自亦
      不可能於上開陳報狀以上開文字影射被害人甲○○係製造
      假車禍向其詐財。至於被告於九十七年二月一日所提出之
      上開刑事陳報狀，其後固另有附上商業週刊之報導，但觀
      其報導內容，係在報導被告歷經事業失敗，因服膺「慎重
      許諾」之信念而再創事業之事蹟；再依據上開刑事陳報狀
      之內容，被告亦係在藉此表明其係處事負責之人；尚難依
      據其提出上開週刊報導之舉動，認其係在藉此顯示或強調
      本身之職業與社經地位，並影射被害人甲○○可能因覬覦
      其錢財而製造假車禍對其詐取財物。
（二）又本案被告係於原判決認定之時、地，因未顯示方向燈右
      轉，致其所駕駛汽車右後葉子板與被害人甲○○騎乘之機
      車左側手把發生擦撞，致被害人甲○○人車倒地而受傷。
      觀之被告肇事車輛之擦痕，及被害人甲○○機車受損與身
      體受傷之情形，上開車禍所致危害尚非嚴重。如就肇事之
      後即逕逃離現場不回之情形，與被通知之後尚有返回現場
      查看之情形相互比較，後者之惡性亦應較前者為輕。本案
      被告在肇事之後，既經從後追趕之證人陳首名通知而返回
      現場，被告所駕駛車輛之車牌號碼會被記下，此係被告應
      會預見之事項。而本案被告所駕駛之肇事車輛係其母親所
      有，警方亦係依據上開車輛之車牌號碼通知被告到案，被
      告顯無自認其可逃避肇事責任之可能。本案被告於偵、審
      中一再辯稱伊返回現場之後，沒有看到人車倒地之情形；
      而證人陳首名於檢察官偵訊時，亦證稱其在追趕被告之時
      ，被害人甲○○已自行站起；另被告確有駕車返回現場，
      此係證人陳首名證述明確之事實，但被害人甲○○卻於警
      訊時陳稱其並不知道被告有駕車返回現場之情；依據上開
      各情，本案被告在返回肇事現場之後，並未看見上開車禍
      有致重大人身傷害，應可認定。則被告於偵查中供稱：「
      當時沒有人過來我車，我擔心我下車去現場人家會圍過來
      」之應對方法固有可議，但尚難因此即認定被告再次離開
      現場之行為，係出於無視被害人生命、身體安全之重大惡
      性。至於被告在警、偵訊之辯解，係被告本身之權利，其
      既在案發後五日（即九十六年十二月十七日）即與被害人
      甲○○成立和解並賠償損害，顯示被告並非不遵社會及法
      律規範。
（三）本案原判決已敘明如何量處被告刑期及宣告緩刑之理由，
      經本院審認並無不合。公訴人以上開情詞，上訴指摘原判
      決之量刑與宣告緩刑不當，其上訴核無理由，應予駁回。
四、據上論斷，應依刑事訴訟法第三百七十三條、第三百六十八
    條，判決如主文。
本案經檢察官乙○到庭執行職務。
中    華    民    國    97    年    8     月    20    日
               刑事第三庭  審判長法  官  王  增  瑜
                                 法  官  梁  堯  銘
                                 法  官  廖  柏  基
上列正本證明與原本無異。
如不服本判決應於收受送達後十日內向本院提出上訴書狀，其未
敘述上訴之理由者並得於提起上訴後十日內向本院補提理由書（
均須按他造當事人之人數附繕本）。
                                 書記官  曾  煜  智
中    華    民    國    97    年    8     月    20    日
附件：
臺灣臺中地方法院刑事判決             97年度交訴字第120號
公  訴  人  臺灣臺中地方法院檢察署檢察官
被      告  丙○○  男  50歲（民國○○年○○月○○日生）
                    身分證統一編號：Ｚ000000000號
                    住臺中市○區○○里○○路470巷2號7樓
                      之2
上列被告因公共危險案件，經檢察官提起公訴（97年度偵字第23
75號），本院合議庭裁定由受命法官獨任進行簡式審判程序，判
決如下：
    主    文
丙○○駕駛動力交通工具肇事，致人受傷而逃逸，處有期徒刑陸
月，如易科罰金，以新台幣壹仟元折算壹日。緩刑貳年，並應向
公庫支付新臺幣貳萬元。
    犯罪事實
一、丙○○於民國96年12月12日23時許，駕駛車牌號碼M3-6776
    號自小客車，沿臺中市○○區○○路由南往北方向行駛，於
    同日23時20分許，行經文心路與公益路交岔路口欲右轉進入
    公益路時，本應注意汽車行駛至交岔路口右轉彎時，應於距
    交岔路口30公尺前顯示方向燈或手勢，換入外側車道、右轉
    車道或慢車道，駛至路口後再行右轉，而依當時天候晴，夜
    間有照明、路面乾燥、無缺陷，亦無不能注意情事，竟疏未
    注意及此，未於交岔路口前30公尺前顯示方向燈或手勢即貿
    然右轉，適有甲○○騎乘P3P-328號重型機車，與該自小客
    車同方向沿同路慢車道在其右後方行駛而來，導致其自小客
    車右後側車身與甲○○所騎乘之上開機車發生碰撞，甲○○
    人、車倒地，因而受有頭部外傷、疑似腦震盪、右肘挫擦傷
    等傷害（過失傷害部分，另經臺灣臺中地方法院檢察署檢察
    官為不起訴處分）。丙○○撞到甲○○後，甲○○機車倒地
    且受有傷害，丙○○於肇事後見狀，恐擔負刑責，竟未停車
    加以救護，基於肇事逃逸之犯意，不思救護，且為逃避肇事
    責任，在未報警處理或救助倒地受傷之人或將受傷之人送醫
    救治之情形下，即駕駛上開M3-6776號自小客車逃逸，此時
    甲○○之友人即原本騎乘機車跟隨後方之陳首名見狀，隨即
    騎車追趕，至颱中市○○路與大墩路時，始攔下丙○○，並
    將丙○○引回事故現場等待警察處理，豈料，丙○○先假意
    隨行回到事故現場，又再乘陳首名、甲○○不備，駕車離開
    現場。嗣經警據報依陳首名所提供之前揭車牌號碼，通知丙
    ○○到場接受詢問後查悉上情。
二、案經臺中市警察局第四分局報請臺灣臺中地方法院檢察署檢
    察官偵查起訴。
    理  由
一、按本件被告丙○○所犯之罪係死刑、無期徒刑、最輕本刑為
    3年以上有期徒刑以外之罪，其於準備程序就前揭被訴事實
    為有罪之陳述，經受命法官告知簡式審判程序之旨，並聽取
    其與公訴人之意見後，本院認無不得或不宜改依簡式審判程
    序進行之處，爰依刑事訴訟法第273條之1第1項，裁定本件
    由受命法官獨任進行簡式審判程序，合先敘明。
二、訊據被告丙○○對於上揭犯罪事實於本院審理時坦承不諱，
    並經告訴人甲○○、證人陳首名、蔡中元分別於警訊、偵查
    中時指訴、證述綦詳，並有道路交通事故現場圖、道路交通
    事故調查報告表(一)(二)、林新醫院出具之診斷證明書1紙、道
    路交通事故現場及車輛照片等件附卷可稽，足徵被告前開自
    白確與事實相符。按汽車行駛至交岔路口右轉彎時，應距交
    岔路口30公尺前顯示方向燈或手勢，換入外側車道、右轉車
    道或慢車道，駛至路口後再行右轉。道路交通安全規則第10
    2條第1項第4款定有明文。被告駕駛上開自小客車理應遵循
    前揭交通規定，於交岔路口前顯示方向燈或手勢，並注意停
    讓直行車先行。而依卷附交通事故調查報告之記載，本件被
    告肇事當時天候晴，夜間有照明、路面乾燥、無缺陷，依被
    告之智識程度及當時情況，並無不能注意之情事，被告竟疏
    未注意貿然右轉，致其自小客車與告訴人甲○○之機車發生
    碰撞，其駕車行為自有過失，甚為明確。而告訴人因此車禍
    受有頭部外傷、疑似腦震盪、右肘擦挫傷等傷害，有上開林
    新醫院診斷證明書可稽，被告之過失行為與告訴人之傷害間
    ，具有相當因果關係，足以認定。次按道路交通事故之發生
    ，常非於己之鄰親家里，時有告救不能情事，乃科以肇事者
    須即採取救護或其他必要措施，並應向警察機關報告之法定
    義務，以防因就醫延誤致生無謂傷亡，並俾得通知傷亡者家
    屬到場，以明責任，是凡肇事人於行車肇事致人受傷或死亡
    ，未即採取救護或其他必要措施，並向警察機關報告，即駕
    車逃逸者，均應依該規定處罰，至其嗣後是否受刑事訴追及
    已否與被害人達成民事和解，賠償損失，對其應受處罰乙節
    ，並不生影響，職是之故，汽機車駕駛人駕駛汽機車肇事，
    不論其責任之歸屬為何，即有義務留在肇事現場，採取救護
    或其他必要措施，並向警察機關報告，以維護他人之生命與
    其他用路人之交通安全，其立法目的，既係促使駕駛人於肇
    事致死傷後，能對被害人即時救護，報告警察機關，以減少
    死傷，是該罪之成立祇以行為人有駕駛動力交通工具肇事，
    致人死傷而逃逸之事實為已足，至行為人之肇事有否過失，
    則非所問，最高法院著有92年度臺上字第4468號刑事判決可
    資參照。徵諸卷附道路交通事故現場圖、現場及車輛照片，
    被告係於車輛右轉之際，其車輛右後方擦撞到告訴人機車，
    告訴人機車行進位置及方向仍在被告右轉時得注意之範圍內
    ，且機車行進間仍有相當之動力，現場亦遺有2.7公尺之機
    車刮地痕，2車擦撞情狀顯非無從察覺，被告前於偵查中辯
    稱伊不知有車禍肇事云云，不足採信。本案被告於駕車肇事
    造成告訴人甲○○受傷後，竟未採取救護或其他必要措施，
    並向警察機關報告，即逕行駕車離去，嗣為警查獲，其肇事
    逃逸之行為，甚為灼然，洵堪認定。從而本件事證明確，被
    告上開犯行，應予依法論科。
三、核被告丙○○駕駛汽車致人受傷而逃逸之行為，則係犯刑法
    第185條之4之駕駛動力交通工具肇事致人受傷而逃逸罪。爰
    審酌被告之過失程度、被害人受有上開傷勢輕重，未予救護
    即行逃逸，對被害人生命、身體造成相當程度之危害，行為
    殊屬不當，惟念及其事後已與被害人和解成立，有和解書一
    紙附卷可稽，暨其犯後坦承犯行，態度尚稱良好等一切情狀
    ，量處如主文所示之刑，並諭知易科罰金之折算標準。末查
    ，被告前未曾因故意犯罪受有期徒刑以上刑之宣告，有臺灣
    高等法院被告前案紀錄表1份在卷可參，其因一時失慮，以
    致犯罪，信其經此偵、審程序，應知所警惕而無再犯之虞，
    且被告於犯罪後已與被害人達成和解，取得諒解，有上開和
    解書附卷可稽，業如前述，本院認所宣告之刑，以暫不執行
    為適當，爰依刑法第74條第1項第1款、第2項第4款規定，併
    宣告緩刑2年，並命被告向公庫支付新臺幣2萬元（此部分得
    為民事強制執行名義），以勵自新。
據上論斷，應依刑事訴訟法第273條之1第1項、第299條第1項前
段，刑法第185條之4、第41條第1項前段、第74條第1項第1款、
第2項第4款，刑法施行法第1條之1，判決如主文。
本案經檢察官楊朝嘉到庭執行職務。
中    華    民    國    97    年    6     月     4    日
                  臺灣臺中地方法院刑事第五庭
                      法  官  吳崇道
以上正本證明與原本無異。
如不服本判決，應於收受送達後10日內向本院提出上訴書狀（應
敘述具體理由並附繕本）。
上訴書狀如未敘述理由，應於上訴期間屆滿後20日內補提理由書
於本院。
                      書記官  黃舜民
中    華    民    國    97    年    6     月     4    日
附錄論罪科刑法條
刑法第185條之4：
駕駛動力交通工具肇事，致人死傷而逃逸者，處6月以上5年以下
有期徒刑。


司法院資訊處製作；財團法人民間司法改革基金會備份。
